【裁判字號】    92,上易,852
【裁判日期】    920530
【裁判案由】    竊盜
【裁判全文】
臺灣高等法院刑事判決                            九十二年度上易字第八五二號
    上  訴  人  臺灣板橋地方法院檢察署檢察官
    被      告  乙○○
右上訴人因竊盜案件，不服臺灣板橋地方法院九十一年度易字第三三二七號，中華民
國九十二年二月二十五日第一審判決（起訴案號：臺灣板橋地方法院檢察署九十一年
度偵字第一四六四五號、第一六四三九號；移送併案審理案號：臺灣板橋地方法院檢
察署九十二年度偵字第六三一０號），提起上訴，本院判決
如左：
    主  文
原判決撤銷。
乙○○連續竊盜，處有期徒刑陸月，如易科罰金，以參佰元折算壹日。
    事  實
一、乙○○基於意圖為自己不法所有之概括犯意，連續為左列竊盜犯行：
（一）於民國（下同）九十一年八月二十二日晚間八時許，在臺北縣永和市○○路、
      永和路口，見甲○○所有之ＱＷ三─九一五號輕機車（起訴書誤載為重機車）
      停放該處路邊，未取下機車鑰匙（該機車前於九十一年八月十一日下午一時許
      ，在臺北縣永和市○○路一七四號前失竊，經不詳之人停放該處），認有機可
      乘，即竊取該機車，得手後即供己騎乘使用，嗣於同年八月二十六日晚間七時
      三十分許，在臺北縣永和市○○路○段、永貞路路口處為警查獲。
（二）於九十二年一月二十七日凌晨二時許，在台北縣永和市○○路○段、仁愛路口
      ，見己○○使用之ＳＳＬ－二二七號輕機車（該機車為己○○之兄賴彥宏所有
      ，機車座墊行李廂內另有香檳色及粉紅色安全帽二頂）停放該處，亦未取下鑰
      匙，復又竊取該機車及安全帽二頂，得手後供己騎用。
（三）九十二年一月二十九日下午六時五十分許，乙○○騎乘竊得之ＳＳＬ－二二七
      號輕機車，頭帶竊得之香檳色安全帽，行經台北縣永和市○○路○段時，適丙○○、丁○○父子駕駛ＢＲ－一六七二號自小貨車停放於永和市○○路○段四
      十二號前，未鎖車門即替友人搬運物品至該處四樓，乙○○見有機可趁，即將
      機車暫停（未熄火）於小貨車後方之保福路三十二號前，頭戴安全帽前往開啟
      小貨車車門，翻動丙○○父子置於小貨車駕駛座內之衣物搜尋竊取財物，尚未
      得手，隨經丙○○、丁○○下樓時在樓梯間窗戶發覺，丙○○大聲喊叫，丁○○衝下樓攔阻欲逃跑之乙○○，並報警當場查獲。
二、案經臺北縣政府警察局永和分局報請臺灣板橋地方法院檢察署檢察官偵查起訴，
    及移送併案審理。
    理  由
一、訊據被告乙○○對竊取甲○○所有之ＱＷ三─九一五號輕機車部分之事實均坦承
    不諱，惟矢口否認有竊取己○○使用之ＳＳＬ－二二七號輕機車及安全帽、及欲
    竊取丙○○小貨車內財物等犯行，辯稱其徒步行經該處返家，因丙○○之小貨車
    擋住道路無法通行，並未翻動竊取車內財物，至於安全帽係在該處附近路旁廢棄
    機車上拾獲，且係拿在手上並未戴上，事後經警員要求其開啟隨身攜帶之皮包時
    而順手戴上，ＳＳＬ－二二七號亦非其竊取，事後始知悉該機車停於附近云云。
    惟查：
（一）前揭竊取林玉貞所有之ＱＷ三─九一五號輕機車部分之事實，業據被告乙○○
      於警訊、偵查、原審及本院審理時自白不諱，核與告訴人甲○○於偵查中指訴
      之情節相符，復有贓物認領保管單一紙、車輛竊盜車牌失竊資料個別查詢報表
      在卷可稽，足認被告上開自白與事實相符，此部分事證明確，被告之犯行堪以
      認定。
（二）被告前開竊取被害人丙○○父子車內財物未遂部分之事實，業據被害人丙○○
      、丁○○分別於警訊及本院調查時指述綦詳，二人所供情節均相一致（九十二
      年度偵字第三三八六號卷第十頁反面至第十一頁、第十二頁反面至第十三頁、
      本院卷第二十九頁至三十一頁）。被告遭警方至現場查獲時猶頭戴安全帽與丁○○拉扯，被害人並帶同警方察看小貨車被翻動之情形等情，亦經證人即承辦
      警員戊○○於本院審理時到庭證述屬實（本院九十二年五月二十日審判筆錄）
      。另被告於警訊中先供稱係經過現場，並非去附近找人等語，旋又供稱係打算
      要去算命，而經過丙○○之貨車旁等語（偵字第三三八六號卷第三頁反面、第
      四頁），至本院調查時則又供稱係自保福路走路回仁愛路住處，被害人之車將
      路擋住，其無法通過等語（本院卷第二十一頁），前後所述情節均不相同，又
      被害人丙○○之貨車停放該處後，旁邊仍可通行汽、機車，業據證人戊○○證
      述明確，被告所辯各節顯然與事實不符，不足採信。此部分被告之犯行亦應堪
      認定。
（三）被告竊取被害人丙○○父子車內財物及遭警方至現場查獲時，係頭戴香檳色安
      全帽，而該ＳＳＬ－二二七號機車則未熄火停放於丙○○之小貨車附近等事實
      ，業經丙○○、丁○○及證人戊○○分別指證綦詳。又被告所戴之香檳色安全
      帽及ＳＳＬ－二二七號機車，原係連同另乙頂粉紅色安全帽，一併於九十二年
      一月二十七日凌晨二時許，在台北縣永和市○○路○段、仁愛路口失竊等情，
      亦經被害人己○○、賴彥宏分別於警訊及本院調查時指述綦詳（偵字第三三八
      六號卷第六頁反面至第七頁、第八頁至第九頁、本院卷第三十一頁），並有贓
      物認領保管單及車輛竊盜車牌失竊資料個別查詢報表可稽，且該頂香檳色安全
      帽冒前有翅膀標誌，標誌上並有evo 英文字母等特徵，亦據己○○辨識無訛，
      當無誤認之可能。被告行竊之時，既然頭戴己○○失竊之安全帽，己○○失竊
      之機車又未熄火停放在丙○○小貨車後方附近，則該機車及安全帽均係被告同
      時竊取（連同另頂粉紅色安全帽），並於案發時騎乘至現場等情，亦極為灼然
      。被告雖辯稱該機車並非其竊取，亦非其騎至現場，及安全帽係在附近廢棄機
      車上拾獲，事後隨手帶在頭上云云，然與前述事證顯然不相適合，又被告於偵
      查中辯稱：其雖無機車，但其太太有機車，故撿拾安全帽等語（偵字第三三八
      六號卷、第二十一頁），然於本院審理時則又供稱：已於九十年三月間離婚，
      離婚前均騎用太太之機車，離婚後並無機車，都是向友人陳志明借用機車載貨
      等語（本院審判筆錄），前後亦非一致，其所辯無非畏罪卸飾之詞，難以採信
      。
（四）綜上所述，本案事證明確，被告之前開犯行均洵堪認定。
二、核被告所為，其竊取甲○○所有之ＱＷ三─九一五號輕機車、及竊取己○○使用
    之ＳＳＬ－二二七號輕機車及安全帽部分，均係犯行法第三百二十條第一項之罪
    ；其竊取被害人丙○○小貨車上財物部分，已著手搜尋竊取財物之構成要件行為
    ，惟尚未得手即遭被害人發覺，係屬未遂，係犯刑法第三百二十條第三項、第一
    項之罪。被告前開多次竊盜既遂、未遂犯行，時間緊接，手段雷同，又均係觸犯
    基本犯罪構成要件相同之罪名，顯係基於概括犯意反覆實施，自應依連續犯之規
    定按竊盜既遂以一罪論，並依法加重其刑。被告竊取己○○使用之機車及安全帽
    、及竊取丙○○小貨車上之財物未遂等犯行，雖未經起訴，然與經起訴之竊取林
    玉貞機車部分犯行，有連續犯之裁判上一罪關係，為起訴效力所及，本院得一併
    審判。
三、原判決對被告予以論科，固非無見，惟原判決未及審酌被告竊取己○○使用之機
    車及安全帽、及竊取丙○○小貨車上之財物未遂部分犯行，自有未合，檢察官執
    以提起上訴，為有理由，應由本院將原判決撤銷改判。爰審酌被告之素行、因貪
    圖小利而犯罪，犯罪後並無悔意，態度不佳等一切情狀，量處如主文第二項所示
    之刑，並諭知易科罰金之折算標準，以示儆懲。
四、公訴意旨另以：被告乙○○意圖為自己不法所有，於九十一年七月二十七日下午
    一時許，在臺北縣永和市○○路九十二號前，以自備之鑰匙一支，竊取被害人林
    文玉所有之車牌號碼ＵＥＺ─四○○號輕型機車（起訴書誤載為重型機車），得
    手後供己騎乘之用；嗣於同年八月五日晚間七時許，在臺北縣永和市○○路○段
    、水源街路口處為警查獲，並扣得上開機車鑰匙一支，因認被告此部分之行為亦
    涉犯刑法第第三百二十條第一項之竊盜罪嫌。
  (一)按犯罪事實應依證據認定之，無證據不得推定其犯罪事實，刑事訴訟法第一百五
    十四條定有明文。又認定犯罪事實所憑之證據，雖不以直接證據為限，間接證據
    亦包括在內，然而無論直接或間接證據，其為訴訟上之證明，須於通常一般之人
    均不致有所懷疑，而得確信其為真實之程度者，始得據為有罪之認定，倘其證明
    尚未達到此一程度，而有合理之懷疑存在時，事實審法院在心證上無從為有罪之
    確信，自應為無罪之判決（參見最高法院七十六年度台上字第四九八六號判例意
    旨）。
  (二)訊據被告堅決否認有此部分之竊盜犯行，辯稱：該輛車號ＵＥＺ─四○○號輕型
    機車並非伊所竊取，而係一位名為「陳志明」之成年男子於九十一年八月二日下
    午五時許，在「永安捷運站」附近之擺設攤位地點，連同扣案之機車鑰匙一併借
    予伊使用；伊有將「陳志明」使用之行動電話號碼及載貨所用之小貨車車牌號碼
    提供給檢察官，也有帶同警員前往「陳志明」擺設攤位之地點查緝，惜並未找到
    「陳志明」等語。經查，本件公訴人認被告涉犯此部分之竊盜罪嫌，無非係以被
    害人林文玉所有之上開輕型機車，係於前述時地失竊等情節，業據被害人指訴綦
    詳，並有被害人出具之贓物認領保管單一紙、扣案機車鑰匙一支等可資佐證；而
    被告亦無法明確交代「陳志明」之詳細年籍資料，其所提供之「陳志明」行動電
    話號碼二組（0000000000、0000000000號），以及「陳志
    明」使用之自用小貨車車牌號碼（七Ｃ─○九四六號），經查證之結果，該行動
    電話號碼之申請人及自用小貨車之車主，均非「陳志明」；再參以被告向他人借
    用機車騎乘，卻無借用機車行照及約定返還之時間及方式，亦無法交代出借人之
    正確姓名年籍，實與常情不符，足見被告所辯顯係飾卸之詞，不足採信等情，為
    其主要之論據。惟查：
  １車牌號碼ＵＥＺ─四○○號輕型機車，係被害人林文玉所有，而於九十一年七月
    二十七日下午一時許，在臺北縣永和市○○路九十二號前失竊等情，固據被害人
    指訴綦詳，並有車輛竊盜、車牌失竊資料個別查詢報表一份附卷可參，然此僅足
    證被害人之機車確有於前述時地遭竊之事實，至於行竊者究為何人，則尚無從據
    以認定。
  ２又被告係於騎乘該車號ＵＥＺ─四○○號輕型機車時為警查獲，經警通知被害人
    前往認領後，確認係上開失竊之機車而由被害人領回保管等情，固為被告所自承
    ，並有被害人出具之贓物認領保管單一紙、扣案機車鑰匙一支等可資佐證，惟此
    亦僅足徵被告所騎乘使用之該機車確屬贓車無疑，至其取得該機車之管道及來源
    ，尚不能排除其他不法途徑之可能性，究難率爾論斷必係被告竊取所得。
  ３再被告堅詞否認有此部分之竊盜犯行，辯稱係向「陳志明」借得使用上開機車，
    雖其無法明確交代「陳志明」之詳細年籍資料，且其所提出之「陳志明」行動電
    話號碼二組、自用小貨車車牌號碼等，經查證結果均難認與「陳志明」有何關聯
    性，甚者經本院調取與「陳志明」同名且符合被告所陳述之「陳志明」年齡、住
    址者之口卡片，命被告當庭指認之結果，被告亦稱該等口卡片中並無該位「陳志
    明」之人；然本院亦查無其他積極證據堪認上開機車確為被告所竊取，揆諸前揭
    法條及判例意旨，自無從僅以被告所持辯解無從證實，即逕為不利被告之事實認
    定。
  (三)綜上所述，本件公訴人認被告涉犯此部分竊盜罪嫌所憑之積極證據，均不足證明
    被告有何竊盜犯行，且本院復查無其他積極證據足認被告有此部分公訴人所指之
    竊盜犯行，此部分尚屬不能證明被告犯竊盜罪，惟因公訴人認此部分與前揭有罪
    部分有連續犯之裁判上一罪關係，爰不另為無罪之諭知。至於被告是否另涉有贓
    物罪嫌，因與經起訴之竊盜罪嫌間基本社會事實不同，宜由檢察官另行偵辦，均
    附此敘明。
據上論斷，應依刑事訴訟法第三百六十九條第一項前段、第三百六十四條、第二百九
十九條第一項前段、刑法第三百二十條第一項、第五十六條、第四十一條第一項前段
、罰金罰鍰提高標準條例第一條前段、第二條，判決如主文。
本案經檢察官周志榮到庭執行職務。
中      華      民      國    九十二    年      五      月     三十     日
                              臺灣高等法院刑事第二十三庭
                                  審判長法  官 黃  瑞  華
                                        法  官 王  淑  滿
                                        法  官 宋      祺
右正本證明與原本無異。
不得上訴。
                                        書記官 蔡  慧  娟
中      華      民      國    九十二    年      五      月     三十     日
附錄：本案論罪科刑法條全文
中華民國刑法第三百二十條第一項
 (普通竊盜罪、竊佔罪)
意圖為自己或第三人不法之所有，而竊取他人之動產者，為竊盜罪，處五年以下有期
徒刑、拘役或五百元以下罰金。


司法院資訊處製作；財團法人民間司法改革基金會備份。
